【裁判字號】    90,訴,36
【裁判日期】    900713
【裁判案由】    偽造文書等
【裁判全文】
臺灣士林地方法院刑事判決                              九十年度訴字第三六號
    公  訴  人  臺灣士林地方法院檢察署檢察官
    被      告  丙○○
右列被告因偽造文書等案件，經檢察官提起公訴（八十九年度偵字第三一三一號），
本院判決如左：
    主  文
丙○○連續行使偽造私文書，足以生損害於他人，處有期徒刑柒月。
慶豐商業銀行卡號ＮＣＣ○三─0000000─○五號信用卡背面偽造之「丁○○
」署押壹枚、於如附表所示丙○○各次消費時、地所偽造之簽帳單客戶收執聯貳紙、
商店存根聯上偽造之「丁○○」署押貳枚、銀行存根聯上偽造之「丁○○」署押壹枚
均沒收。
    事  實
一丙○○曾因違反藥事法案件，經法院判處有期徒刑二年，復因違反肅清煙毒條例、
  麻醉藥品管理條例案件，分別經法院判處有期徒刑三年二月、六月，後二罪合併應
  執行有期徒刑三年六月，各罪接續執行至民國九十一年六月七日始執行完畢，於八
  十八年四月十三日假釋出監交付保護管束。詎猶不知悔改，於保護管束期間，明知
  友人乙○○持有未經簽名之慶豐商業銀行卡號ＮＣＣ○三─0000000─○五
  號信用卡，係來路不明之贓物（該信用卡係丁○○所有，原置於其所有之車牌號碼
  ＢＸ─九○九九號自用小客車內，為乙○○於八十九年一月三十一日，在臺北市○○區○○路二段四二四號前，連同上開小客車一併竊取得手；乙○○竊盜案件另案
  審理），竟於八十九年二月間某日，在臺北市○○區○○街二五三號三樓乙○○住
  處收受之，旋於該信用卡背面簽名欄偽簽「丁○○」之署押一枚，表示於信用卡有
  效期限內，有權使用該信用卡至特約商店消費之辨識及證明，並基於意圖為自己不
  法所有之概括犯意，於附表所示之時間、地點，連續二次持該卡消費購物，將上開
  信用卡交付各該商店店員在印錄機上刷卡辨識，經各該消費商店店員交付簽帳單（
  直式簽帳單一式二聯，第一聯客戶收執聯、第二聯商店存根聯；橫式簽帳單一式三
  聯，第一聯客戶收執聯、第二聯銀行存根聯、第三聯商店存根聯）後，丙○○在簽
  帳單第一聯上偽簽「丁○○」署押，而複寫偽造上述署押於該簽帳單其他聯上，以
  偽造不實之簽帳單私文書後，再持交各該商店店員收執核對（客戶收執聯由丙○○
  取回收執），以表示丁○○同意依據信用卡持卡人合約條件，按簽帳單之金額付款
  予發卡銀行之意思，致各該消費商店均陷於錯誤，允予簽帳消費，並交付如附表所
  示之物品，合計簽帳金額達新臺幣（以下同）六萬五千九百元，足以生損害於丁○○、慶豐商業銀行及附表所示店家及店員。嗣於八十九年三月十五日下午五時二十
  分許，為警循線於臺北市○○區○○路一段二十號前查獲。
二案經臺北市政府警察局南港分局報告臺灣士林地方法院檢察署檢察官偵查起訴。
    理  由
一訊據被告丙○○固不否認右揭時地假冒丁○○之名義持信用卡消費，並偽簽「丁○○」署押等事實，此部分核與證人即金瑞利銀樓店員甲○○、富盛銀樓店員戊○○
  證述情節相符，並有監視錄影帶翻拍之照片四幀、簽帳單二紙、消費明細表各一紙
  在卷可稽。另被告矢口否認有何收受贓物之犯行，辯稱：因乙○○欠伊六萬元，提
  供其女友丁○○之信用卡供其消費抵債，伊不知該信用卡係贓物云云，惟查，乙○○交予被告之慶豐銀行信用卡，確係乙○○於右揭時地連同丁○○所有之自用小客
  車一併竊得，屬於贓物，而丁○○非乙○○之女友，乙○○亦未曾告訴被告該信用
  卡屬於其女友所有，被告取得該信用卡時，已明知該信用卡非乙○○或其友人所有
  等情，業據證人丁○○（參見偵查卷宗第四二頁背面、第一三六頁背面）、乙○○
  證述綦詳（參見偵查卷宗第一七七頁背面、第一七八頁、第一七八頁背面）。蓋信
  用卡僅得供持卡人本人使用，其背面簽名欄之署押，足以表示信用卡有權使用該信
  用卡之證明，可供特約商店比對簽帳單之筆跡，藉以辨識持卡人之真偽，有識別身
  分之作用，此為眾所週知之事，本件乙○○交付他人之信用卡予被告，供其刷卡消
  費，被告無庸繳付消費帳款，且被告收受該信用卡時，該信用卡背面簽名條尚屬空
  白，被告自行偽簽「丁○○」之署押於其上，表示自己有權使用該信用卡，剝奪原
  持卡人未來簽帳消費之權利，被告應知該信用卡係來路不明之贓物，並具有不法所
  有之意圖，足以生損害於丁○○、慶豐商業銀行及附表所示店家及店員，彰彰甚明
  。是被告所辯，顯係卸責之詞，不足採信，本件事證明確，被告犯行堪以認定，應
  依法論科。
二按持信用卡交易，基本上於聯合信用卡中心不依契約給付持卡人所消費之帳款予特
  約商店時，持卡人對於特約商店仍直接負有給付價金義務，從而持信用卡交易與通
  常之買賣，並無差異，僅在價金給付上由發卡銀行經由信用卡中心代為付帳，而發
  卡銀行經由信用卡中心給付特約商店價金時，則事後之權利關係發生變動，亦即由
  持卡人對於發卡銀行負擔給付價金債務而已，是持卡人與特約商店間之交易，乃係
  以信任關係為基礎的繼續的信用販賣契約，倘持卡人並無支付價金之意思與能力，
  向特約商店提示信用卡消費，係屬對特約商店及其店員施行詐欺。又按，在信用卡
  背面簽名欄簽名，足以表示信用卡之簽名者，於信用卡有效期限內，有權使用該信
  用卡至特約商店消費之辨識及證明，係私文書之一種；而簽帳單係以文字為一定之
  意思表示，持信用卡刷卡消費時，在簽帳單上簽署姓名，除表示已收受特約商店所
  交付之交易標的物或消費標的，並確認該筆消費之憑證，具有表示法律上權利義務
  關係之證明，故簽帳單性質上除與收據相同外，並且為信用卡發卡銀行依據此向簽
  帳人收款之憑證，為文書之一種，並為私人製作之文書。核被告自乙○○處收受丁○○失竊之信用卡之行為，係犯刑法第三百四十九條第一項收受贓物罪，其於信用
  卡背面及簽帳單上偽造「丁○○」署押，提出於特約商店之行為，係犯刑法第二百
  十六條、第二百十條之行使偽造私文書罪，其持他人所有之信用卡至特約商店消費
  ，使店員陷於錯誤而交付財物，係犯刑法第三百三十九條第一項詐欺取財罪。被告
  偽造「丁○○」署押之行為，係偽造私文書之低度行為，又偽造私文書之低度行為
  為行使偽造私文書之高度行為所吸收，均不另論罪。被告多次詐欺取財行為及行使
  偽造私文書之犯行，分別時間緊接，所犯構成犯罪要件相同之罪名，顯各係基於概
  括犯意為之，應分別依連續犯之規定論以一罪，並均依法加重其刑。被告所犯上開
  在行使偽造私文書罪、詐欺取財罪、收受贓物罪三罪間，具有方法結果之牽連關係
  ，為牽連犯，應從一重論以行使偽造私文書罪處斷。末按，刑法第七十九條之一第
  一項規定：「二以上徒刑併執行者，第七十七條所定最低應執行之期間，合併計算
  之」，同條第三項之規定：「依第一項規定合併計算執行期間而假釋者，前條第一
  項規定之期間，亦合併計算之」，則在併合執行之情形，經許其假釋出獄者，其報
  請許可假釋所自須最低應執行期間及假釋期間均合併計算之，其期間即無從區分，
  從而，不論假釋出獄前所執行之期間是否已逾其中任一罪之刑期，亦不論嗣後其假
  釋有無被撤銷，在假釋期間內，均應認為尚未執行完畢，其於執行逾其中任一罪之
  刑期後五年內之假釋期間，再犯有期徒刑以上之罪者，不應論以累犯（最高法院八
  十八年七月二十日第四次刑事庭會議決議參照）；查被告曾因違反藥事法案件，經
  法院判處有期徒刑二年，復因違反肅清煙毒條例、麻醉藥品管理條例案件，分別經
  法院判處有期徒刑三年二月、六月，後二罪合併應執行有期徒刑三年六月，各罪接
  續執行至九十一年六月七日始執行完畢，於八十八年四月十三日假釋出監交付保護
  管束，其已執行之期間及假釋之範圍自應包括前後數徒刑在內，其於五年內之假釋
  期間，再犯本件有期徒刑以上之罪，揆諸前揭說明，不論以累犯，併此敘明。爰審
  酌被告之素行、生活狀況、智識程度、所生危害、犯罪後態度，及其刷卡消費之金
  額，利用信用卡交易之便捷性，破壞信用卡之經濟秩序，對被害人造成之損害程度
  等一切情狀，量處如主文所示之刑。
三扣案慶豐銀行信用卡一張、如附表被告各次消費時、地所偽造之「丁○○」簽帳單
  共五紙，其中信用卡一張、簽帳單商店存根聯二紙、銀行存根聯一紙，均非屬被告
  所有，自無從宣告沒收，惟信用卡及簽帳單上偽造「丁○○」之署押四枚（一枚位
  於信用卡背面、二枚位於簽帳單商店存根聯、一枚位於簽帳單銀行存根聯上），不
  問屬於犯人與否，均應依刑法第二百十九條規定宣告沒收；另簽帳單客戶收執聯二
  紙，係被告所有供其行使偽造私文書及詐欺所用之物，雖未扣案，然不能證明業已
  滅失，仍應宣告沒收。
四公訴意旨另以：被告丙○○於八十九年三月一日，在「金瑞利銀樓」，偽造丁○○
  名義之客戶資料表一件，持交店員甲○○行使，此部分亦涉犯行使偽造私文書罪嫌
  等語。惟按，刑法第二百十六條、第二百十條之行使偽造私文書罪，其所謂之文書
  ，須以文字或符號，定著於有體物，而表示一定之意思、觀念或用意，具有相當之
  存續性，且屬法律上或社會生活上有關係之事項者，始足當之，如僅單純表示文書
  制作人之人格，而未表示一定之內容者，即難認係該法條所保護之文書（最高法院
  八十一年度臺上字第三一二八號判決參照）。查本件被告丙○○雖於客戶資料表登
  載「丁○○」之姓名、性別、年籍、住所、電話等資料，顯僅係單純表示文書制作
  人之人格，而未表示一定之內容、用意，復無任何習慣或特約，足以為表示其用意
  之證明。是本件客戶資料表應非刑法上偽造文書罪所保護之文書，被告所為核與上
  開行使偽造私文書罪之構成要件不符，尚難以該罪相繩。此外，復查無其他積極證
  據足資認定被告此部分有何行使偽造文書之犯行，惟公訴人認此部分與前揭論罪科
  刑之行使偽造文書部分，有連續犯裁判上一罪之關係，爰不另為無罪之諭知。
五公訴檢察官論告時另以：被告丙○○賡續前揭意圖為自己不法所有之概括犯意，於
  八十九年三月十三日，在「全國電子專賣店」臺北市第十七分公司，連續以前揭同
  一手法，持丁○○所有之慶豐商業銀行卡號ＮＣＣ○三─0000000─○五號
  信用卡消費購物，並在簽帳單第一聯上偽簽「丁○○」署押，而複寫偽造上述署押
  於該簽帳單商店存根聯、銀行存根聯上，以偽造不實之簽帳單私文書後，再持交該
  店店員收執核對，致該店陷於錯誤，允予簽帳消費，並交付金額一萬零七百八十元
  之商品，因認此部分亦涉犯詐欺、偽造文書罪嫌，雖未經記載於起訴書，請依連續
  犯規定一併處斷等語。訊據被告丙○○堅詞否認此部分犯行，辯稱：伊未刷卡消費
  此筆金額，簽帳單上之署押亦非伊所簽等語。按犯罪事實應依證據認定之，無證據
  不得推定其犯罪事實，刑事訴訟法第一百五十四條定有明文。經查，此部分事實，
  除簽帳單商店存根聯影本一紙在卷可稽外，別無其他證據足佐，且本件因簽帳單正
  本由顧客取回，無法送請鑑定機關為就影本進行筆跡鑑定，而以肉眼比對卷附簽帳
  單店家收執聯之「丁○○」署押，其字體之氣韻神態、運筆轉折，難認完全與被告
  於「金瑞利銀樓」及「富盛銀樓」簽帳之筆跡相同。此部分既未經起訴，復查無其
  他積極證據足認與前揭起訴論罪科刑部分有裁判上一罪關係，本院無從併予處斷，
  附此敘明。
據上論斷，應依刑事訴訟法第二百九十九條第一項前段，刑法第五十六條、第二百十
六條、第二百十條、第三百三十九條第一項、第三百四十九條第一項、第五十五條、
第三十八條第一項第二款、第二百十九條，罰金罰鍰提高標準條例第一條前段，判決
如主文。
本案經檢察官陳文哲到庭執行職務。
中      華      民      國       九十     年     七     月     十三     日
                              臺灣士林地方法院刑事第四庭
                                  法  官  陳  玉  曆
右正本證明與原本無異。
如不服本判決，應於送達後十日內，向本院提出上訴狀。
                                  書記官  陳  鳳  嬌
中      華      民      國       九十     年     七     月     十八     日
附錄本案論罪科刑法條全文
刑法第二百十六條
行使第二百十條至第二百十五條之文書者，依偽造、變造文書或登載不實事項或使登
載不實事項之規定處斷。
刑法第二百十條
偽造、變造私文書，足以生損害於公眾或他人者，處五年以下有期徒刑。
刑法第三百三十九條第一項
意圖為自己或第三人不法之所有，以詐術使人將本人或第三人之物交付者，處五年以
下有期徒刑、拘役或科或併科一千元以下罰金。
刑法第三百四十九條第一項
收受贓物者，處三年以下有期徒刑、拘役或五百元以下罰金。
刑法第二百十九條
偽造之印章、印文或署押，不問屬於犯人與否，沒收之。
附表：
┌──┬────┬────┬───┬───┬─────┬───┬───┐
│編號│消費時間│消費地點│店  員│品  名│消費金額  │簽帳單│偽造署│
│    │        │        │      │      │（新臺幣）│式樣  │押數目│
├──┼────┼────┼───┼───┼─────┼───┼───┤
│一  │八十九年│臺北市饒│甲○○│金項鍊│一萬四千三│直式  │商店存│
│    │三月一日│河街二三│      │一條  │百元      │      │根聯、│
│    │下午四時│七號一樓│      │      │          │      │客戶收│
│    │十一時許│「金瑞利│      │      │          │      │執聯上│
│    │        │銀樓」  │      │      │          │      │各壹枚│
├──┼────┼────┼───┼───┼─────┼───┼───┤
│二  │八十九年│臺北市通│戊○○│同右  │五萬一千六│橫式  │商店存│
│    │三月一日│化街六八│      │      │百元      │      │根聯、│
│    │下午五時│號一樓「│      │      │          │      │銀行存│
│    │六分許  │富盛銀樓│      │      │          │      │根聯、│
│    │        │」      │      │      │          │      │客戶收│
│    │    │        │      │      │          │      │執聯上│
│    │        │        │      │      │          │      │各壹枚│
├──┴────┴────┴───┴───┴─────┴───┴───┤
│合計金額：六萬五千九百元                                            │
└──────────────────────────────────┘


司法院資訊處製作；財團法人民間司法改革基金會備份。
